臺灣高等法院高雄分院民事判決　　　　　96年度上易字第12號
上　訴　人　甲○○
被上訴人　　丙○○
上列當事人間請求損害賠償事件，上訴人對於民國95年12月5 日
臺灣高雄地方法院95年度訴字第3035號第一審判決提起上訴，本
院於96年3月21日言詞辯論終結，判決如下：
    主  文
上訴駁回。
第二審訴訟費用由上訴人負擔。
    事實及理由
一、上訴人主張：兩造係鄰居關係，被上訴人明知上訴人並未於
    民國94年1 月2 日17時57分許，在高雄市苓雅區○○○路2
    巷2 號前路旁，毀損被上訴人所有之車牌號碼2S-8617 號自
    用小貨車（下稱系爭車輛）之輪胎，竟於同年月6 日，前往
    高雄市政府警察局苓雅分局三多派出所對上訴人提出毀損告
    訴，經臺灣高雄地方法院檢察署（下稱高雄地檢署）檢察官
    聲請簡易判決處刑，並經台灣高雄地方法院（下稱高雄地院
    ）高雄簡易庭以94年度簡字第2711號判決上訴人有罪。被上
    訴人並在高雄市苓雅區○○○路住處附近，張貼載有暗示上
    訴人毀損行為之告示狀。嗣高雄地院以94年度簡上字第386
    號改判上訴人無罪，並經本院以94年度上易字第45號駁回檢
    察官之上訴而確定。因被上訴人係故意誣告上訴人犯罪，致
    上訴人之名譽受有損害，上訴人自得請求非財產上之損害賠
    償。爰依侵權行為之法律關係，求為命被上訴人應給付上訴
    人新臺幣（下同）100 萬元，及自起訴狀繕本送達翌日即95
    年9 月24日起至清償日止，按年息百分之5 計算利息之判決
    （原審為上訴人敗訴之判決）。於本院聲明：(一)原判決廢棄
    。(二)被上訴人應給付上訴人100 萬元，及自95 年9月24日起
    至清償日止，按年息百分之5 計算之利息。
二、被上訴人則以：其係因鄰居表示曾目睹上訴人在系爭車輛附
    近逗留，且經調閱里內監視錄影，發現上訴人確在系爭車輛
    旁，有疑似持尖銳鐵器刺破輪胎之舉動，而基於合理懷疑始
    對上訴人提出毀損告訴，並非虛構事實誣指上訴人犯罪，即
    屬合法行使權利之行為。且被上訴人所張貼之告示狀，係提
    醒顧客注意機車內財物，與上訴人之毀損情事無關，被上訴
    人並無故意不法侵害上訴人之名譽等語置辯。於本院聲明：
    上訴駁回。
三、兩造不爭執事項：
  (一)被上訴人所有之系爭車輛於94年1 月2 日17時57分許，遭人
    以銳器刺破輪胎4 個，經被上訴人調閱監視錄影後，認係上
    訴人所為，而於同年月6 日對上訴人提出毀損告訴。經高雄
    地檢署檢察官偵查後，以94年度偵字第6846號，向高雄地院
    聲請簡易判決處刑，經高雄地院以94年度簡字第2711號判決
    上訴人有罪。惟上訴人不服提起上訴，嗣經高雄地院以94年
    度簡上字第386 號改判上訴人無罪。檢察官不服而提起上訴
    ，經本院以95年度上易字第45號駁回上訴而確定。
  (二)高雄地院94年簡上字第386 號刑事案卷第33頁記載之監視錄
    影光碟勘驗結果，及本院95年度上易字第45號刑事案卷第40
    頁記載之監視錄影光碟勘驗結果，均屬正確。
  (三)系爭車輛是被上訴人所有，確於94年1 月2 日17時57分許，
    停放在高雄市苓雅區○○○路2 巷2 號前的空地。
四、本件爭點：被上訴人對上訴人提出毀損告訴，及被上訴人在
    上訴人住家附近張貼告示狀記載「各好友注意，近日宵小猖
    狂，時有趁人不注意，或疏於注意，進行偷竊，離車後，密
    切注意車邊狀況」之行為，是否故意不法侵害上訴人之名譽
    ？如係不法侵害上訴人之名譽，應賠償非財產上之損害金額
    若干？茲分述如下：
  (一)按當事人主張有利於己之事實者，就其事實有舉證之責任，
    民事訴訟法第277 條前段定有明文，故主張法律關係存在之
    當事人，應就發生該法律關係所須具備之特別要件事實負舉
    證責任。次按因故意不法侵害他人之權利者，負損害賠償責
    任，民法第184 條第1 項前段定有明文。又誣告行為對於被
    誣告人之名譽、信用，大都有所妨礙，故如行為人明知為虛
    偽之事實，仍故意虛構事實請求司法機關追訴犯罪，致他人
    名譽、信用受有損害者，即係利用司法機關追訴犯罪之職權
    侵害他人之權利，自屬侵權行為；反之，如對於事實有所誤
    認或以為有此嫌疑而提出告訴，既無虛構事實之行為，即與
    誣告行為有間，自無成立侵權行為之餘地。本件上訴人主張
    被上訴人誣告上訴人犯罪，致其名譽受有損害。惟被上訴人
    否認故意虛構事實，侵害被上訴人名譽，揆諸前揭說明，上
    訴人自應就被上訴人係故意虛構事實，不法侵害上訴人之名
    譽之事實負舉證責任。如上訴人無法舉證證明，即應受敗訴
    判決之不利益。
  (二)經查，系爭車輛確有於前揭時地，遭人以銳器刺破輪胎4 個
    一節，業如前述，足徵被上訴人為前揭毀損犯行之被害人，
    依法對犯罪行為人有提出告訴之權。又被上訴人於系爭車輛
    遭人毀損後，經其鄰居曾平進（被上訴人於原審誤述鄰居之
    姓為邱）之前表示曾目睹上訴人在系爭車輛附近逗留，乃調
    閱里內監視錄影帶內容顯示：上訴人曾先後於94年1 月2日
    17時37分8 秒、40分46秒、57分38秒及同日18時0 分6 秒許
    ，出現在系爭車輛附近，且自同日17時57分38秒起，有接近
    系爭車輛左後車身後離開畫面，旋又走往該車左前側車身位
    置，略微彎腰並將雙手伸至車身下方；自同日18時0 分6秒
    起，復有分別走近該車左側車身前、後輪處，略微彎腰及雙
    手前伸等舉動，且上訴人停留之時間均甚為短暫等情，有高
    雄地院94年度簡上字第386 號刑事案卷內勘驗監視錄影光碟
    筆錄可稽（該卷第33頁），並為兩造所不爭執，據此足認被
    上訴人係經鄰居告知上訴人曾於系爭車輛附近逗留，並調閱
    監視錄影帶，發現上訴人確有在系爭車輛輪胎位置處彎腰伸
    手之動作。則被上訴人既經相當查證後，懷疑上訴人為毀損
    系爭車輛輪胎之人，且係依查證結果請求警方訴追犯罪，縱
    使事後證實被上訴人之指訴部分與事實不符，仍難認有何虛
    構事實之情事。
  (三)次查，被上訴人對上訴人提出毀損告訴後，經高雄地檢署檢
    察官偵查結果，認上訴人之毀損行為明確而聲請簡易判決處
    刑一節，有高雄地檢署94年度偵字第6846號聲請簡易判決處
    刑書1 份可查，足徵承辦檢察官依其偵查階段所蒐集之證據
    ，尚且認定上訴人為毀損系爭車輛之人。反觀被上訴人於提
    出告訴時，相關證據尚待檢警單位調查蒐證，且被上訴人不
    具備偵查犯罪之職權及專業能力，自無法期待其能作出較檢
    察官更為精準、正確之判斷。則被上訴人既已向鄰居曾平進
    查證，並調閱監視錄影，確認上訴人有疑似毀損系爭車輛之
    行為，因此認定上訴人為毀損系爭車輛之人，而提出告訴，
    堪認被上訴人已盡一般社會觀念上之相當查證義務，即難認
    其有故意侵害上訴人之名譽之行為。
  (三)上訴人雖主張：依監視錄影畫面所示，其係於94年1 月2 日
    18時0 分6 秒後離開現場，而被上訴人之子乙○○及其鄰居
    則係於同日18時16分許前往檢查系爭車輛，並未發現異狀，
    故被上訴人於調閱監視錄影帶後，即已明知上訴人並未毀損
    系爭車輛，且被上訴人原本向警方指訴系爭車輛之輪胎遭人
    放氣，經警告知該行為不構成犯罪後，始改稱係遭人刺破輪
    胎，足見被上訴人係故意虛構事實提出誣告云云。惟查，上
    訴人之子乙○○及鄰居曾平進於案發時，因認系爭車輛之板
    金可能遭人刮漆，故二人以打火機檢查車體有無刮痕，有本
    院95年度上易字第45號刑事案卷內勘驗監視錄影光碟之筆錄
    可稽（該卷第40頁），並為兩造所不爭執。且乙○○於本院
    95年度上易字第45號刑事案審理，及於本院均證述：當時未
    查看系爭車輛輪胎等情明確（上開刑事卷第40頁、本院卷第
    49頁）。復參以當時正值冬季夜間，天色昏暗，且車輛輪胎
    洩氣乃其內氣體逐漸外逸之結果，於甫遭刺破之初，顯難輕
    易察覺有氣體外洩，故乙○○及其鄰居曾平進以打火機照明
    察看車身部分有無刮痕時，並未發覺系爭車輛之輪胎是否洩
    氣，實屬情理之常。又系爭車輛之輪胎洩氣，係遭人放氣或
    刺破，尚難即時以肉眼判斷確認，證人及警員王孟斌於上開
    刑事案件中證稱：我前往採證，發現4 各輪胎都沒氣，因沒
    有專業測試儀器，被上訴人請輪胎店老闆來測試，經輪胎店
    老闆將車子開到店內處理，輪胎店老闆說是利器刺破等語（
    高雄地院94年度簡上字第386 號卷第88-89 頁）。故被上訴
    人於發覺輪胎洩氣後，先認係遭人放氣所致，嗣經輪胎店老
    闆測試後，始確定係遭人刺破等情，尚符常情，則上訴人據
    此主張被上訴人係故意虛構事實而提出誣告等語，自非可採
    。
  (四)上訴人復主張：上訴人經高雄地院以94年度簡字第2711號判
    決上訴人有罪，尚未確定，被上訴人即在上訴人住家附近張
    貼告示狀記載：「各好友注意，近日宵小猖狂，時有趁人不
    注意，或疏於注意，進行偷竊，離車後，密切注意車邊狀況
    」，引起鄰居詢問，被上訴人再告以鄰居關於上訴人毀損系
    爭車輛之情事，是故意不法侵害上訴人之名譽云云。被上訴
    人固不否認張貼上開內容之告示狀於被上訴人所有之活動之
    販賣攤位車上，惟抗辯其張貼告示狀，係提醒顧客注意機車
    內財物，與上訴人之毀損情事無關等語。經查，被上訴人張
    貼上開告示狀於其活動攤位車上，固有上訴人提出之照片二
    紙為證（本院卷第36頁正反面），惟依該告示狀記載之內容
    ，著重於提醒大家注意竊盜一事，尚難認有暗示上訴人毀損
    系爭車輛一事，上訴人以被上訴人張貼此告示狀，主張被上
    訴人有故意虛構事實侵害其名譽云云，尚無可採。
  (五)上訴人又主張：依監視錄影畫面所示，其係於94年1 月2 日
    18 時0分6 秒後離開現場，而被上訴人之子乙○○及其鄰居
    於同日18時16分許前往檢查系爭車輛，並未發現異狀，足認
    係被上訴人事後自行毀損輪胎。且被上訴人故意不提供上訴
    人於94年1 月2 日18時0 分6 秒後離開現場之錄影予檢察官
    ，致檢察官及一審法官誤認上訴人有毀損系爭車輛之行為，
    被上訴人係故意虛構事實侵害上訴人名譽云云。然查，被上
    訴人之子乙○○及鄰居曾平進查看系爭車輛時，未注意輪胎
    是否洩氣一節，已於前述，則尚難以此認該二人檢查系爭車
    輛時，系爭車輛之輪胎尚未洩氣，上訴人主張被上訴人自行
    毀損系爭車輛之輪胎，並無證據證明，純係猜測之詞，自無
    可採。又上訴人確曾先後於94年1 月2 日17時37分8 秒、40
    分46秒、57分38秒及同日18時0 分6 秒許，出現在系爭車輛
    附近，且自同日17時57分38秒起，接近系爭車輛左後車身後
    離開，旋又走往該車左前側車身位置，略微彎腰並將雙手伸
    至車身下方；自同日18時0 分6 秒起，復有分別走近該車左
    側車身前、後輪處，略微彎腰及雙手前伸等舉動，已如前述
    ，承辦檢察官及高雄地院簡易庭法官係依此事實，認定上訴
    人為毀損系爭車輛之人，此與上訴人是否於94年1 月2 日18
    時0 分6 秒後離開現場無關，有前述聲請簡易判決處刑書及
    第2711號刑事簡易判決各一件可查，上訴人認承辦檢察官及
    高雄地院簡易庭法官，係受被上訴人故意誤導，而認定上訴
    人為毀損系爭車輛之人，自無可採。
  (六)從而，被上訴人因受有財產之損害而依法提出告訴，既無虛
    構事實誣指上訴人犯罪之情事，即屬行使憲法所賦與之訴訟
    權利，自與不法侵害他人權利之行為有間。是以，被上訴人
    抗辯其係合法行使權利，並非故意不法侵害上訴人之名譽等
    語，應為可取。上訴人未能提出證明被上訴人故意捏造事實
    ，不法侵害上訴人名譽之事實，則揆諸前揭說明，上訴人請
    求被上訴人賠償非財產上之損害，自屬無據。
五、綜上所述，上訴人依侵權行為之法律關係，請求被上訴人給
    付100 萬元，及自95年9 月24日起至清償日止，按年息百分
    之5 計算之利息，為無理由，不應准許。其假執行之聲請亦
    失所附麗，應併予駁回。原審為上訴人敗訴之判決，及駁回
    其假執行之聲請，並無不合。上訴意旨指摘原判決不當，求
    予廢棄改判，為無理由，應予駁回。
六、據上論結，本件上訴為無理由，依民事訴訟法第449 條第1
    項、第78條，判決如主文。
中　　華　　民　　國　　96　　年　　4 　　月　　4　　日
                            民事第三庭
                                審判長法官  張國彬
                                法      官  吳登輝
                                法      官  簡色嬌
以上正本證明與原本無異。
本件不得上訴。
中　　華　　民　　國　　96　　年　　4 　　月　　4　　日
                                書  記  官  黃一秋
